【裁判字號】    97,簡上,21
【裁判日期】    970616
【裁判案由】    賭博
【裁判全文】
臺灣基隆地方法院刑事判決              97年度簡上字第21號
上  訴  人  臺灣基隆地方法院檢察署檢察官
被      告  丁○○
                    樓
上列上訴人因被告賭博案件，不服本院基隆簡易庭96年度基簡字
第1416號，中華民國96年12月24日第一審簡易判決（聲請簡易判
決處刑案號：臺灣基隆地方法院檢察署96年度速偵字第514號）
提起上訴，本院管轄之第二審合議庭判決如下：
    主  文
原判決撤銷。
丁○○共同意圖營利，聚眾賭博，處有期徒刑肆月，如易科罰金
，以新臺幣壹仟元折算壹日。緩刑年。
扣案之六合彩簽注單貳拾柒張、帳簿壹本、錄音帶壹捲、錄音機
及傳真機各壹臺，均沒收。
    事  實
一、丁○○前曾因賭博罪，於民國96年1月31日經本院以95年度
    基簡字第119 2號判處拘役30日、如易科罰金以新臺幣1000
    元折算1日、緩刑2年後（未構成累犯），竟於緩刑期間與綽
    號「勇哥」之真實姓名、年籍不詳之成年男子，共同基於意
    圖營利，反覆、持續供給賭博場所、聚眾賭博及在公眾得出
    入場所賭博財物之犯意聯絡，由丁○○自民國96年11月1日
    起至同年12月4日20時25分許為警查獲時止，以其坐落臺北
    縣瑞芳鎮○○○○路106巷1之6號6樓住所為公眾得出入之賭
    博處所，並以（02）00000000號（聲請簡易判決處刑書誤載
    為00000000）傳真電話及（02）00000000號電話為聯絡工具
    ，聚集不特定多數人參與六合彩賭博，以賭金每注新臺幣（
    下同）80元核對每週二、四、六開獎之香港六合彩中獎號碼
    ，對中2個號碼為中「2星」，可得彩金5600元，對中3個號
    碼為中「3星」，可得彩金56000元，對中4個號碼為中「4
    星」，可得彩金560000元，若未對中則簽賭金額歸「勇哥」
    所有之方式賭博財物，由丁○○將賭客簽賭資料傳真與「勇
    哥」，並將所收取之賭資交付與「勇哥」，再經「勇哥」將
    彩金交由丁○○轉交賭客，丁○○可獲取簽「2星」者得每1
    注4元，簽「3星」、「4星」者每1注14元之利益。嗣經警據
    報於96年12月4日20時25分許，在上址查獲，當場扣得丁○
    ○所有供賭博所用之簽注單27張、帳簿1本、傳真機、錄音
    機各1台、錄音帶1捲等物。
二、案經臺北縣政府警察局瑞芳分局報告臺灣基隆地方法院檢察
    署檢察官偵查後聲請以簡易判決處刑。
    理  由
一、按被告以外之人於審判外之言詞或書面陳述，除法律有規定
    者外，不得作為證據，刑事訴訟法第159 條第1 項固有明文
    。惟被告以外之人於審判外之陳述，經當事人於審判程序同
    意作為證據，法院審酌該言詞陳述或書面陳述作成時之情況
    ，認為適當者，亦得為證據；當事人、代理人或辯護人於法
    院調查證據時，知有上開刑事訴訟法第159 條第1 項不得為
    證據之情形，而未於言詞辯論終結前聲明異議者，視為有前
    項之同意，刑事訴訟法第159 條之5 亦有明文。查聲請簡易
    判決處刑書所列舉之各項證據，經本院於審判程序提示予上
    訴人即被告丁○○，並告以內容要旨，被告表示無意見，且
    未聲明異議，本院審酌相關言詞陳述作成時之情況，認為適
    當，依前揭法條意旨，均得援為本案證據，應先敘明。
二、訊據被告丁○○就上開犯行於警詢、偵查及本院審理中均坦
    承不諱，復經證人即查獲之警員乙○○、丙○○於本院審理
    中之證述明確，並有扣案之六合彩簽注單27張、帳簿1本、
    傳真機、錄音機各1台、錄音帶1捲等物可按，另有電話號碼
    00000000、0000000000號使用情形查詢單各一紙、臺北縣政
    府警察局瑞芳分局97年1月22日函所附之搜索票聲請書、偵
    查報告、通聯調閱查詢單、現場圖、戶籍資料影本各1份、
    查獲照片數幀在卷可稽，足見被告上開自白與事實相符，堪
    可採信。
三、論罪部分
  (一)核被告所為，係犯刑法第266條第1項前段之普通賭博罪及第
    268條之意圖營利供給賭博場所及聚眾賭博罪。被告與真實
    身分不詳之「勇哥」間，具有犯意聯絡與行為分擔，應論以
    共同正犯。
  (二)又按刑事法若干犯罪行為態樣，本質上即具有反覆、延續之
    行為概念，而依社會客觀通念，認為符合一個反覆、延續性
    之行為觀念，無法期待行為人僅有單一行為者，在刑法評價
    上，即應成立集合犯而屬一罪，至於何種犯罪行為具有反覆
    實施、延續性之本質，除就法條構成要件之文義觀察外，亦
    須視犯罪行為之性質與內容而定。再按利用香港六合彩開彩
    號碼為對獎號碼，聚集不特定之人簽賭下注，於每星期固定
    之開彩時間對獎，以簽中與否論輸贏，藉此牟利，即俗稱所
    謂經營六合彩之賭博，此種犯罪形態，本質上乃具有反覆、
    持續之特質，亦即聚眾賭博之目的既在於營利，當不止對獎
    賭博一次就結束，其必於每星期固定時間反覆對獎賭博，而
    對獎前讓賭客簽賭行為亦是被告聚眾賭博的延續，因此每週
    重覆的簽賭、對獎，才是「意圖營利，聚眾賭博」的常態與
    典型，如有中斷應是例外。本件被告與綽號「勇哥」共同自
    96年11月1日起至96年12月4日20時25分為警查獲止，反覆、
    持續的主持多期六合彩賭博行為，依上開理由，其於刑法評
    價上，應認係集合多數犯罪行為而構成的獨立犯罪類型，故
    應僅各成立一個普通賭博罪、意圖營利供給賭博場所及聚眾
    賭博罪。
  (三)被告以一行為同時觸犯上開普通賭博罪、意圖營利供給賭博
    場所及聚眾賭博罪，為想像競合犯，應依刑法第55條之規定
    ，從情節較重之意圖營利聚眾賭博罪處斷。
四、檢察官上訴意旨略以原判決認被告犯罪事證明確，據以論罪
    科刑，誠屬有據，然被告除提供其住處供人聚眾簽賭六合彩
    外，並收取每注4元之不法利益，應構成有刑法第268條之罪
    ，原審漏未審酌，容有違誤等語提起上訴。經查，原審以「
    本案被告固係藉上址供自己與不特定之賭客賭博財物而兼有
    提供場所及聚眾之客觀行止，惟其並未因此而抽頭營利（亦
    即，被告並無因自己提供賭博場所或聚眾賭博而另有向簽賭
    賭客抽頭營利之客觀行為）；換言之，被告在本案之客觀行
    為，雖已足可表彰其係為與不特定賭客以偶然事實定其勝負
    並據以得失財物之主觀心態（即對賭之故意），並已足可認
    定被告主觀上應有供給賭博場所或聚眾賭博之認知及意欲，
    然則，上開客觀事實並無從顯現或表徵被告恃提供賭博場所
    或聚眾以資營利之主觀意圖，是其自無成立刑法第268條罪
    名之餘地」等理由，認為被告僅係犯刑法第266條之賭博罪
    。經查，扣案之六合彩簽注單上有雖無明確記載被告每支抽
    佣4元或14元之情形，然據被告於本院審理中供稱：「簽注1
    支是80元，我的簽單上都會記載總支數及總金額，由總金額
    除以支數就可以知道每一支不是80元，而是76元，例如偵卷
    第17頁下面記載469.8是指支數，而35704是總金額。每一張
    簽單上面會記載『美女』，那是我的綽號，我會將簽單再上
    傳給我的組頭，他就知道這是我的部分，偵卷第36頁的簽單
    上面有寫乘以80，那是別人打電話向我簽，我向他收1支80
    元，而我向上面組頭核算金額都是用1支76元來計算，我從
    中賺1支四元，扣案簽單上記載美女的都是我傳真給組頭的
    簽單，沒有寫美女的簽單則是別人打電話向我簽的，我不是
    組頭，我只是樁腳，朋友找我簽賭後，我再傳真給組頭。「
    3星」和「4星」的都是每支賺14元，因為「3星」、「4星」
    的比較難中等語。嗣經本院當庭以扣案之簽注單上記載之賭
    資總金額除以總支數，經核算後，「2星」之部分為76元，
    「3星」、「4星」為每支66元，再以80元予以相減，得出每
    注4元、14元之差額，堪認即為被告之獲利（見本院卷第57
    頁）無誤，此有扣案之簽注單附卷可左，故應認被告有以自
    己提供賭博場所或聚眾賭博而另有向簽賭賭客抽頭營利之行
    為，原審判決未審酌此節，即有未洽，檢察官上訴應有理由
    ，原判決既有如前述可議之處，自應由本院予以撤銷改判。
    本院審酌被告曾因賭博罪，於96年1月31日經本院以95年度
    基簡字第1192號判處拘役30日、緩刑2年後（未構成累犯）
    ，竟仍不圖以正當手段獲取金錢，雖其生活困頓，經濟狀況
    不佳，然又妄想以此方式不勞而獲，觀念實不足取，其所為
    造成社會風氣之負面影響，然犯罪後坦承犯行，態度尚佳等
    一切情狀，量處如主文所示之刑，併諭知易科罰金之折算標
    準。
五、又被告前未曾因故意犯罪受有期徒刑以上刑之宣告，有本院
    卷附臺灣高等法院被告前案紀錄表可稽，本院認其經此教訓
    後，當知警惕，此有被告書寫之悔過書1份在卷可按，認被
    告應無再犯之虞，因認其所受宣告之刑，以暫不執行為適當
    ，併予宣告緩刑3年，以勵來茲，用啟自新。
六、扣案之簽注單27張、帳簿1本、傳真機、錄音機各1台、錄音
    帶1捲等物，均為被告所有供犯罪所用之物，業據被告供承
    在卷，爰依刑法第38條第1項第2款之規定宣告沒收。
據上論斷，應依刑事訴訟法第455條之1第1項、第3項、第369條
第1項前段、第364條、第299條第1項前段，刑法第28條、第266
條、第268條前段、後段、第55條、第41條第1項前段、第74條第
1項第1款、第38條第1項第2款，刑法施行法第1條之1，判決如主
文。
本案經檢察官甲○○到庭執行職務。
中    華    民    國    97    年    6     月    16    日
                  刑事第三庭  審判長法    官  鄭景文
                                    法    官  林淑鳳
                                    法    官  鄭培麗
以上正本證明與原本無異。
本件不得上訴。
中    華    民    國    97    年    6     月    16    日
                                    書 記 官  王佩珠
附錄論罪法條：
刑法第266條第1項
在公共場所或公眾得出入之場所賭博財物者，處 1 千元以下罰金
。但以供人暫時娛樂之物為賭者，不在此限。
刑法第268條
意圖營利，供給賭博場所或聚眾賭博者，處 3 年以下有期徒刑，
得併科3 千元以下罰金。


司法院資訊處製作；財團法人民間司法改革基金會備份。
